【裁判字號】    95,婚,540
【裁判日期】    951219
【裁判案由】    離婚
【裁判全文】
臺灣臺南地方法院民事判決               95年度婚字第540號
原      告  甲○○
被      告  鍾士奇
上列當事人間請求離婚事件，經本院於民國95年12月5日言詞辯
論終結，判決如下：
    主      文
准原告與被告離婚。
訴訟費用由被告負擔。
    事實及理由
一、被告經合法通知，無正當理由，未於言詞辯論期日到場，核
    無民事訴訟法第386條各款所列情形，爰依原告之聲請，由
    其一造辯論而為判決。
二、原告起訴主張：
  （一）緣兩造於民國69年間結婚，育有長子鍾冠評、長女鍾常
        瑜（現均已成年），婚後夫妻感情初尚融洽，詎被告於
        80年起常因酗酒，藉酒精催化對原告暴力相向，長期以
        來造成原告重大之精神壓力，已不堪負荷，嗣於89年間
        被告沉迷股票交易，造成本身經濟上之重大損失，致兩
        造共居之住所遭法拍，使家人流於無處所可供居住之窘
        境，為此被告之暴力相對更甚以往（每次喝酒回來，非
        要搞到半夜3、4點無法休息，原告常常氣到天亮無法入
        睡，痛不欲生），再者，被告都未曾對兩造子女盡應盡
        及給付扶養費之義務，而由原告獨力承擔，更讓原告心
        力交瘁。基於上述種種理由，且兩造已分居多年，無再
        維持婚姻之必要性，爰依民法第1052條第2項訴請離婚
        等語。
  （二）爰聲明：如主文所示。
三、被告未於言詞辯論期日到場，惟據其所提書狀，則以：
  （一）原告聲稱被告自80年起常酗酒，並對原告暴力相向云云
        ，惟被告雖偶爾喝酒，卻非酗酒之徒，且原告事隔15年
        才提出言過其實之控訴，如果真如原告所稱，何以原告
        十幾年前都不去驗傷，提出證據，訴請離婚？原告或另
        有所圖？又原告稱被告沉迷於股票交易，然真相是被告
        投資股票係經原告贊成、同意，蓋被告買賣股票所用之
        交易帳戶，除了被告帳戶外，尚有原告之交易帳戶，原
        告不但同意被告投資股票，多年前兩造也常一起結伴至
        證券公司看盤或了解股票交易之事，被告買賣股票或週
        轉所需資金，係用被告名下兩棟房子（台南市○○路12
        5巷1號、台南市○○路○段255之1號）以抵押借款之方
        式向銀行借錢，原告也都同意，並擔任連帶保證人，原
        告所訴與事實不符。
  （二）89年因政黨輪替、核四停工之不可測原因，致使股票大
        跌，被告虧損過鉅，而於90年7月份起無法再向銀行繳
        納利息，惟被告名下位於台南市○○路○段255之1號房
        屋，原承租戶仍繼續承租，按月房租亦均由原告收取，
        至94年5月份止，另原告名下台南市○○路○段之房屋，
        也都如往昔一般出租他人做生意，房租也都由原告收取
        至該屋被拍賣定案為止；又訴外人朱萬益曾向原告借款
        約110萬元，並按月給付利息予原告。多年前，兩造金
        錢係共通共有，共花用，毫無計較，前述兩棟房屋之房
        租與利息，已足夠兩造子女生活及教育所需，絕非如原
        告控訴被告未盡扶養子女之責任。
  （三）91年9月份，原告見被告一無所有，受他人影響，不但
        不念夫妻之情，視相扶持共患難是落伍的觀念，更鄙視
        道德倫理之不夠新潮，不告而別，與原告所稱之分居多
        年，其真正意涵應是天壤之別。當被告遭逢財務困苦之
        際，原告不但不念往日之情義，更是棄倫常，忘了侍奉
        公婆應有之美德與責任，離家出走，被告及被告年邁之
        雙親受創之深，無以形容，雖是如此，被告及被告雙親
        卻仍懷著寬厚之心，期盼原告衝動之行徑能回心轉意。
  （四）爰聲明：求為判決駁回原告之訴。
四、得心證之理由：
  （一）經查，兩造於69年5月21日結婚，育有長子鍾冠評、長
        女鍾常瑜（現均已成年）之事實，有原告所提戶籍謄本
        在卷可稽，堪信為真實。
  （二）按婚姻乃一男一女之兩性結合，以組織家庭，共同生活
        為目的。故有足以破壞共同生活或難以維持共同生活之
        情事發生，允宜許其離婚以消滅婚姻關係。74年6月3日
        修正公布之民法親屬編，就裁判離婚之原因，為應實際
        需要，參考各國立法例，增設民法第1052條第2項，明
        定有同條第1項以外重大事由，難以維持婚姻者，亦得
        請求離婚。是對於家庭生活之美滿幸福，有妨礙之情形
        ，即得認其與此之所謂難以維持婚姻之重大事由相當，
        最高法院79年度台上字第1040號裁判可資參照。又民法
        親屬編於74年修正後，於第1052條增列第2項離婚事由
        之概括規定，其目的在使夫妻請求裁判離婚之事由較富
        彈性。是夫妻間發生足使婚姻難以維持之重大事由者，
        雖不符合該條第1項所列各款情形，亦無不准依該法條
        第2項訴請離婚之理。最高法院86年度第2次民事庭會議
        決議亦可參照。
     1、查，原告主張被告婚後因沈迷於股票交易，酗酒後經常
        對原告暴力相向，89年更因股票投資失利，對原告施以
        暴力之情形更甚以往，且因被告係以原告名義購買股票
        ，經常要求原告借錢辦理交割，兩造因而時生爭執，嗣
        於91年9月，子女已就讀大學，原告始因無法再忍受而
        離家等事實，雖為被告所否認，惟原告主張之上情，業
        經證人朱萬益到庭證稱：「我住兩造家中，擔任小孩家
        教，我有看過一次以上因為兩造吵架，被告在酒後常常
        跟原告吵架，並發生拉扯，被告用三字經辱罵原告，及
        兩造互揭傷疤，有時被告會徒手打原告身體，次數記不
        清楚，我住兩造家約十六年，我會勸架，我住到去年九
        月房子被拍賣當時。上開情形大概在八十九年時比較嚴
        重，後來就比較少，還是有發生，兩造爭吵原因是因被
        告理財發生問題所以才會吵架」等語（參本院95年10月
        3日言詞辯論筆錄），及原告弟妹乙○○到庭證述：「
        七十八年我嫁給原告弟弟後，原告回娘家時就常常身上
        有傷，譬如原告嘴巴及手臂都有瘀青，原告說是被告喝
        完酒後就出手打她，原告跑回台南我的家，被告就到我
        家大吼大叫的，最近一次在兩造分居前，原告還會講被
        告一喝酒就會要被罰跪及不准睡覺之類的話語」等語明
        確（參同上筆錄），核與兩造所生長子鍾冠評到庭證稱
        ：「我還沒有離家前，曾在半夜被吵醒，被告一直在房
        間內跟原告講話，原告一直在哭，我不曾看過我母親有
        受傷過，離家之後我聽說母親因為被父親打傷而回娘家
        ，也有陸陸續續在電話中聽母親說被告打她之情事。父
        親住處被拍賣就離家了」等語（參同上筆錄），及兩造
        所生長女鍾常瑜到庭證述：「小時候大概幼稚園、國小
        時，常常看到父親打母親，也有聽到父親辱罵母親，我
        國中搬出去後，也常聽到原告抱怨說被告喝完酒後跟原
        告吵架，不讓原告睡覺，至於原告有無受傷我則沒有注
        意到」等語之情節相符（參同上筆錄），被告復未就其
        所辯舉證以實其說，自堪信原告之主張為真實。
     2、查被告投資股票虧損，雖有其不可預料之因素，惟兩造
        因財務問題時生爭執，被告甚有於酒後毆打、拉扯原告
        之情事，致原告無法再與被告同住而於91年9月間子女
        能獨立生活後即離家，分居迄今，已如前述，實與結婚
        之目的，在營夫妻共同永久生活為目的之本質有違，應
        堪認兩造婚姻之誠摯、互相扶持基礎已嚴重動搖或流失
        殆盡，而有足以破壞共同生活或難以維持共同生活之情
        事發生，且其事由亦難認應由原告負責，則原告依民法
        第1052條第2項訴請離婚，應予准許。
五、訴訟費用負擔之依據：民事訴訟法第78條。
中    華    民    國    95    年    12    月    19    日
                  家事法庭法  官  林育幟
以上為正本係照原本作成
如對本判決上訴，須於收受決正本後二十日內提出上訴狀 (須按
他造人數附繕本)
中    華    民    國    95    年    12    月    19    日
                          書記官  黃坤義


司法院資訊處製作；財團法人民間司法改革基金會備份。
